【裁判字號】    92,上訴,229
【裁判日期】    920312
【裁判案由】    違反槍砲彈藥刀械管制條例
【裁判全文】
臺灣高等法院臺中分院刑事判決          民國九十二年度上訴字第二二九號
    上  訴  人
    即  被  告  乙○○
    選任辯護人  吳光陸律師
右上訴人因違反槍砲彈藥刀械管制條例案件，不服臺灣臺中地方法院中華民國九十一
年十二月十三日第一審判決（民國九十一年度訴字第二五三九號，起訴案號：臺灣臺
中地方法院檢察署民國九十一年度偵字第一九一四七號），提起上訴，本院判決如左
：
    主    文
上訴駁回。
    事    實
一、乙○○於民國（下同）八十九年八月初某日，在臺中市○○路與南屯路口巨人保
    齡球場停車場內，受賴鴻文（已死亡）之請託，為賴某暫代為保管藏放具有殺傷
    力之仿ＢＥＲＥＴＴＡ廠八五型半自動手槍製造之金屬玩具手槍換裝土造金屬槍
    機、土造撞針及土造金屬槍管改造而成之改造手槍一支（槍枝管制編號0000
    000000號，含彈匣一個）及土造子彈四顆（具直徑八．九ＭＭ之土造金屬
    彈頭），乙○○並於當日將上開手槍、子彈攜回彰化縣田尾鄉北曾村福德巷四一
    九號住處，並藏置於房間衣櫃內，未經許可，而寄藏該可發射子彈具有殺傷力之
    改造手槍一支及土造子彈四顆。嗣於九十一年九月二十六日，自上址攜帶上開手
    槍、子彈至臺中市，而於同日晚間九時三十分許，在臺中市○○區○○路與公益
    路口附近之停車場為警當場查獲，並扣得上開改造手槍一支及土造子彈四顆（試
    射一顆，餘三顆）。
二、案經臺中市警察局第五分局報告臺灣臺中地方法院檢察署檢察官偵查起訴。
    理    由
一、訊據上訴人即被告乙○○（下稱被告）固坦承於八十九年八月初某日在臺中市○
    ○路、南屯路口之保齡球場停車場內，受案外人賴鴻文之託，而由賴某交付改造
    手槍一支、土造子彈四顆並為之保管藏置之事實，惟辯稱，收受保管上開槍彈之
    時係用報紙包起來，並不知是槍彈，其事後方才得知案外人賴鴻文交付寄放之物
    品係槍、彈，係在查獲前幾個月方才得知，因不知持至警察局報繳是否會有問題
    ，因此一直放在家中云云。
二、經查被告受案外人賴鴻文所託交付而持有之改造手槍一支（含彈匣一個）、改造
    子彈四顆等物，經送內政部警政署刑事警察局鑑驗結果，以送鑑改造手槍一支（
    槍枝管制編號0000000000號），認係仿ＢＥＲＥＴＴＡ廠八五型半自
    動手槍製造之金屬玩具手槍換裝土造金屬槍機、土造撞針及土造金屬槍管改造而
    成之改造手槍，機械性能良好，可擊發適用之子彈，認具殺傷力，送鑑改造子彈
    四顆，認均係土造子彈，具直徑八．九ＭＭ之土造金屬彈頭，經採樣一顆試射，
    可擊發，認具殺傷力，有內政部警政署刑事警察局九十一年十月九日刑鑑字第０
    九一０二七六五一四號槍彈鑑定書一份在卷可參。是扣案改造手槍一支、土造子
    彈四顆均具殺傷力，應堪認定。被告雖辯以不知案外人賴鴻文交付寄藏之物係槍
    、彈云云，惟被告於原審審理中自承賴某電話聯絡時語氣很緊張，復稱賴某僅有
    此次寄放物品在被告處等語，而改造手槍一支、土造子彈四顆其體積非鉅，案外
    人賴鴻文隨身攜帶就物理上而言並無不便之處，其猶需以電話約定交付保管，且
    電話中語氣很緊張，而賴某先前亦無委請被告保管物品等情，被告初次為賴某保
    管物品竟不知保管何物，顯與常情乖違。綜上諸情以觀，被告應係於案外人賴鴻
    文交付寄放之時，即知寄藏之物係改造手槍及子彈，應無疑義。本件事證明確，
    被告犯行，洵堪認定。
三、核被告未經許可，寄藏可發射子彈具有殺傷力之改造手槍及具有殺傷力之土造子
    彈等行為，係犯槍砲彈藥刀械管制條例第十一條第四項之未經許可寄藏可發射子
    彈具有殺傷力之改造手槍罪，及同條例第十二條第四項之未經許可寄藏土造子彈
    罪。公訴人雖認被告係犯未經許可持有可發射子彈具有殺傷力之改造手槍及未經
    許可持有土造子彈罪，惟被告係受託代為保管槍、彈，其行為應屬寄藏而非持有
    ，公訴人認被告所為，係犯同法條之未經許可無故持有罪，尚有未合，惟基本事
    實相同，法條同一，應逕行論以寄藏罪，且無庸變更起訴法條。又槍砲彈藥刀械
    管制條例將「持有」與「寄藏」為分別之處罰規定，則單純之「持有」，固不包
    括「寄藏」，但「寄藏」之受人委託代為保管，其保管本身所為之「持有」，既
    係「寄藏」之當然結果，法律上自宜僅就「寄藏」行為為包括之評價，不應另就
    持有予以論罪（最高法院七十四年台上字第三四００號判例意旨參照）。是以被
    告持有改造槍枝及土造子彈之行為，均不另論罪。又被告以一寄藏行為，同時寄
    藏改造手槍一支及土造子彈四顆，分別觸犯未經許可寄藏可發射子彈具有殺傷力
    之改造手槍罪及未經許可寄藏土造子彈罪，為想像競合犯，應從一重之未經許可
    ，寄藏可發射子彈具有殺傷力之改造手槍罪論處。
四、原審依槍砲彈藥刀械管制條例第十一條第四項、第十二條第四項、刑法第十一條
    前段、第五十五條、第四十二條第二項、第三十八條第一項第一款，罰金罰鍰提
    高標準條例第二條，審酌被告犯罪之動機係受人之託而暫時保管槍枝及子彈，而
    具殺傷力之改造手槍、土造子彈為對社會治安及人民生命財產具有潛在之危害威
    脅甚鉅，惟所寄藏槍彈數量非多，犯罪情節尚非重大，暨犯後雖坦承代案外人賴
    鴻文保管物品，惟辯以嗣後方才得知保管之物品係槍、彈云云之犯後態度等一切
    情狀，量處有期徒刑一年四月，併科罰金新台幣十五萬元，並諭知罰金如易服勞
    役，以新台幣九百元（即銀元三百元）折算一日扣案具有殺傷力之仿ＢＥＲＥＴ
    ＴＡ廠八五型半自動手槍製造之金屬玩具手槍換裝土造金屬槍機、土造撞針及土
    造金屬槍管改造而成之改造手槍壹支（槍枝管制編號0000000000號，
    含彈匣壹個）及土造子彈參顆（具直徑八．九ＭＭ之土造金屬彈頭），均係違禁
    物，應依刑法第三十八條第一項第一款規定，宣告沒收。另扣案之土造子彈一顆
    ，業經鑑驗機關試射後，僅剩餘彈殼，而失其子彈之結構及性能不具殺傷力，堪
    認已非屬違禁物，故毋庸為沒收之諭知。並說明槍砲彈藥刀械管制條例曾於九十
    年十一月十四日修正公布，並自同年月十六日生效，其中第十九條原規定：「犯
    第七條、第八條、第十條、第十一條、第十二條第一項至第三項、第十三條第一
    項至第三項之罪，經判處有期徒刑者，應於刑之執行完畢或赦免後，令入勞動場
    所，強制工作，其期間為三年。」修正條文中則將本條刪除，比較新舊法結果，
    固以新法較有利於被告。惟本案被告係於八十九年八月初某日寄藏上開改造手槍
    及土造子彈，因寄藏行為之本質，具有繼續性，被告就其自八十九年八月初某日
    起，迄本件被查獲時即九十一年九月二十六日止，未經許可，寄藏可發射子彈具
    有殺傷力之改造手槍及具有殺傷力之土造子彈之行為，係繼續犯，是以上開犯罪
    行為之終了時點即九十一年九月二十六日，既在槍砲彈藥刀械管制條例修正施行
    之後，自應適用修正後之新法，而無刑法第二條第一項所定，行為後法律變更，
    比較適用問題之可言（最高法院二十四年上字第三九四七號、二十八年度上字第
    七三三號判例參照），經核其認事用法，均無違誤，量刑及從刑之宣告，亦均稱
    妥適，應予維持。被告上訴意旨，以原審量刑過重，請求從寬量處，惟被告所犯
    之未經許可寄藏可發射子彈具殺傷力之改造手槍罪，其法定最低度刑為一年有期
    徒刑，原審量處有期徒刑一年四月，已屬從寬，被告之上訴，為無理由，應予駁
    回。
五、據上論斷，應依刑事訴訟法第三百六十八條，判決如主文。
本案經檢察官甲○○到庭執行職務。
中      華      民      國      九十二   年       三      月    十二    日
                                    臺灣高等法院臺中分院刑事第一庭
                                          審判長法  官  陳  紀  綱
                                                法  官  方  艤  駐
                                                法  官  陳  登  源
右正本證明與原本無異
如不服本判決應於收受送達後十日內向本院提出上訴書狀，其未敘述上訴之理由者並
得於提起上訴後十日內向本院補提理由書（均須按他造當事人之人數附繕本）。
                                                書記官  林  明  冬
中      華      民      國      九十二   年       三      月    十三    日
所犯法條：
槍砲彈藥刀械管制條例第十一條第四項：
未經許可，持有、寄藏或意圖販賣而陳列第一項所列槍砲者，處一年以上七年以下有
期徒刑，併科新臺幣七百萬元以下罰金。
                                                                        Ｉ


司法院資訊處製作；財團法人民間司法改革基金會備份。
